臺灣高等法院民事裁定
110年度非抗字第63號
再  抗告人  許元和  
代  理  人  王東山律師
上列再抗告人因與相對人邱肇逢間票款執行事件，對於中華民國
110年2月4日臺灣新北地方法院110年度抗字第26號裁定，提起再
抗告，本院裁定如下：
    主  文
再抗告駁回。
再抗告程序費用由再抗告人負擔。
    理  由
一、本件相對人執再抗告人於民國109年2月26日簽發、票面金額
    新臺幣（下同）550萬元、未載到期日，並免除作成拒絕證
    書之本票1紙（下稱系爭本票），提示後未獲付款，依票據
    法第123條規定，聲請准予強制執行。經原法院簡易庭司法
    事務官以109年度司票字第8852號裁定（下稱系爭本票裁定
    ）准許強制執行。再抗告人不服，提起抗告，經原法院以11
    0年度抗字第26號裁定（下稱原裁定）駁回其抗告。再抗告
    人不服，提起再抗告，理由略謂：相對人聲請系爭本票裁定
    前，並未提出系爭本票正本供核實，也未向伊為付款提示，
    欠缺行使追索權所須具備要件；消極事實應由主張該事實存
    在之人負舉證之責，相對人應就該事實之存在提出證據；且
    伊已提供25件骨董及18件字畫充作抵押，價值近2,000餘萬
    元，相對人債務已受保障，不應聲請本票裁定；原裁定適用
    法規顯有錯誤，求為廢棄原裁定等語。
二、按除以抗告不合法而遭駁回者外，對於抗告法院之裁定再 
    為抗告，僅得以其適用法規顯有錯誤為理由，非訟事件法第
    45條第3項定有明文。所謂適用法規顯有錯誤，係指原裁定
    就其取捨證據所確定之事實適用法規顯有錯誤而言，不包括
    認定事實不當或理由不備、矛盾之情形在內（最高法院108
    年度台抗字第961號民事裁定意旨參照）。次按匯票上有免
    除作成拒絕證書之記載，執票人雖仍應為承兌或付款之提示
    ，但對於執票人主張未為提示者，應負舉證之責，此項規定
    於本票準用之，票據法第95條、第124條定有明文，是本票
    已記載免除作成拒絕證書者，執票人聲請裁定准予強制執行
    時，毋庸提出已為付款提示之證據，票據債務人若抗辯執票
    人未提示付款，應負舉證之責（最高法院94年度台抗字第82
    3號裁定意旨參照）。又按本票執票人依票據法第123條規定
    ，聲請法院裁定許可對發票人強制執行，係屬非訟事件，此
    項聲請之裁定，及抗告法院之裁定，僅依非訟事件程序，就
    本票形式上之要件是否具備予以審查為已足，並無確定實體
    上法律關係存否之效力，如發票人就票據債務之存否有爭執
    時，應由發票人提起確認之訴，以資解決（最高法院56年度
    台抗字第714號、57年度台抗字第76號裁定意旨參照）。
三、查相對人向原法院聲請系爭本票裁定，業已提出系爭本票正
    本以供核對〔見原法院109年度司票字第8852號卷（下稱司票
    字卷）第1、27頁〕。又系爭本票有免除作成拒絕證書之記載
    （見司票字卷第3頁），依票據法第124條準用第95條但書之
    規定，相對人執系爭本票聲請裁定准許強制執行時，主張其
    經提示未獲付款（見司票卷字第1頁），即為已足，依前說
    明，再抗告人應就相對人未提示系爭本票之事實負舉證責任
    ，惟其僅空言抗辯，未舉證以實其說，自難認其所辯可採。
    原裁定依系爭本票為形式上審查，認相對人之追索權要件已
    經具備而裁定准予強制執行，自與前開票據法規定相符，並
    無違誤。再抗告人另稱已提供25件骨董及18件字畫供抵押，
    相對人債務已受保障云云，核屬實體上法律關係之爭執，尚
    非本件非訟事件程序所得審究。原裁定以相對人主張其執有
    系爭本票，免除作成拒絕證書，經提示未獲付款，聲請裁定
    准予強制執行，業據提出系爭本票正本為證，依系爭本票記
    載為形式上之審查，已具備本票有效之要件，且再抗告人所
    為實體爭執，應另行訴訟確認實體法律關係，相對人聲請強
    制執行應予准許為由，駁回再抗告人之抗告，於法並無違誤
    。再抗告人執前詞指摘原裁定適用法規顯有錯誤，聲請廢棄
    ，為無理由。
四、據上論結，本件再抗告為無理由。爰裁定如主文。 
中　　華　　民　　國　　110 　年　　6 　　月　　11　　日
                  民事第十五庭  
                      審判長法  官  方彬彬
                            法  官  陳杰正
                            法  官  沈佳宜
正本係照原本作成。
不得抗告。
中　　華　　民　　國　　110 　年　　6 　　月　　17　　日

                            書記官  陳禹任